臺灣高雄地方法院刑事判決　　　　　　 100年度交易字第99號
公　訴　人　臺灣高雄地方法院檢察署檢察官
被　　　告　秦仲甫
指定輔佐人　秦太龍
上列被告因過失傷害案件，經檢察官提起公訴（100年度調偵字
第1115號），本院判決如下：
    主  文
秦仲甫犯過失傷害罪，處拘役伍拾日，如易科罰金，以新臺幣壹
仟元折算壹日。緩刑貳年，並應向檢察官指定之公益團體、地方
自治團體或社區提供陸拾小時之義務勞務，緩刑期間並付保護管
束。
    事  實
一、秦仲甫於民國99年8 月16日上午9 時35分許，騎乘車牌號碼
    300-EDS 號普通重型機車，沿高雄市苓雅區○○○路慢車道
    由東往西方向行駛，於穿越四維三路、中山二路路口欲進入
    四維四路東向西慢車道時，本應注意行車速度，依速限標誌
    或標線之規定，在設有快慢車道分隔線之慢車道，時速不得
    超過40公里，且應注意車前狀況，並隨時採取必要之安全措
    施，而依其智識、能力及當時情形，天候晴、日間自然光線
    充足、柏油路面乾燥無缺陷、視距良好，客觀上無不能注意
    之情事，竟貿然以時速50公里之速度超速行駛穿越上開路口
    ，復疏未注意前方即該路口進入四維四路東向西車道處所設
    置之快慢車道分隔島，致煞車不及自撞該快慢車道分隔島前
    緣，撞擊發生後，秦仲甫跌落至該分隔島，所騎乘之上開機
    車則因撞擊分隔島後所產生之慣性力道，而繼續往慢車道右
    前方失控前進，適有由黃碧菁所騎乘車牌號碼XTZ-371 號普
    通重型機車沿四維四路慢車道同向行駛該處，因閃避不及，
    致機車車身左側遭秦仲甫之上開機車撞及後人車倒地，造成
    黃碧菁受有骨盆骨折之傷害。嗣經高雄市政府警察局交通警
    察大隊第一中隊員警獲報後前往現場處理，秦仲甫隨即於有
    偵查犯罪權限之機關或公務員發覺其為犯罪人前，向尚不知
    肇事者為何人之到場員警坦承肇事犯罪之事實，同時表示自
    首及願接受裁判之意，始悉上情。
二、案經黃碧菁訴由臺灣高雄地方法院檢察署檢察官偵查起訴。
    理  由
壹、程序方面：
一、被告於警詢陳述內容之證據能力：
    按訊問被告應出以懇切之態度，不得用強暴、脅迫、利誘、
    詐欺、疲勞訊問或其他不正之方法；被告之自白，非出於強
    暴、脅迫、利誘、詐欺、疲勞訊問、違法羈押或其他不正之
    方法，且與事實相符者，得為證據，刑事訴訟法第98條、第
    156 條分別定有明文。上揭規定將被告因遭受身體上強制（
    包括：強暴、疲勞訊問及其他施以生理上壓迫之不正方法）
    或精神上強制（包括：脅迫、利誘、詐欺及其他施以心理上
    壓迫之不正方法）所為非任意性之自白，以及在違法羈押中
    所為之自白，同列為以不正方法取得之供述證據，不問其自
    白是否與事實相符，一概排除其證據能力。良以非任意性之
    自白，係在被告遭受身體上強制或精神上強制之情況下所取
    得，並非出於其自由意思之發動，在其心意自主之情況下所
    為之陳述，非真實之可能性大為提高，若允許採為證據，不
    僅嚴重侵犯人權，也容易造成司法誤判，因此否定其證據能
    力；但所謂非任意性之自白，除其自白必須是以不正方法取
    得外，尤須該自白與不正方法間具有因果關係，始有前述排
    除法則之適用，此觀刑事訴訟法第156 條第1 項規定：「被
    告之自白，非『出於』強暴……者，得為證據」即明。而上
    開因果關係之判斷，除應依個案具體情節，詳細考察訊問之
    一方之基本狀況（包括：實施不正方法之態樣、手段、參與
    實施之人數……等等）及受訊問之一方之基本狀況（包括：
    受訊問人之年齡、地位、品行、教育程度、健康狀況……等
    等）外，更應深入探討不正方法與自白間之相關聯因素（包
    括：實施不正方法對受訊問人強制之程度、與自白在時間上
    是否接近、地點及實施之人是否相同、受訊問人自白時之態
    度是否自然、陳述是否流暢……等等）及其他相關情況，為
    綜合研判，始能符合事實（最高法院94年度臺上字第2997號
    刑事判決意旨參照）。本件被告及其指定輔佐人就被告於案
    發當日即99年8 月16日經到場處理員警詢問時坦承有超速行
    駛之自白部分，固辯稱：被告於案發當時因一時慌亂，且未
    有法定代理人陪同在旁，始隨口稱事發當時車速約時速50多
    公里，此部分陳述內容應無證據能力云云。惟查，姑且不論
    被告及其指定輔佐人上揭所辯是否屬實，渠等對於被告上揭
    自白內容並非員警出於不正方法所取得或受有其他外力干擾
    一節，既不爭執，實難認定被告該部分之自白係基於不自由
    之狀態而為非自主性之供述，顯與刑事訴訟法第98條、第15
    6 條禁止作為證據之規定所欲規範之對象，係國家機關以不
    正方法違法取得之被告自白乙節，迥不相同，非屬前揭規定
    不得作為證據之範圍，是以，此部分被告警詢中之自白，自
    堪認具有證據能力。
二、證人黃碧菁於警詢陳述內容之證據能力部分：
    按被告以外之人於審判外之言詞陳述，除法律有規定者外，
    不得作為證據，刑事訴訟法第159 條第1 項定有明文。查證
    人黃碧菁於案發當日經警訪談後，經警依其陳述內容所製作
    之交通事故談話紀錄表，屬被告以外之人在審判外所為陳述
    ，復經被告爭執上開交通事故談話紀錄表之證據能力，亦無
    刑事訴訟法第159 條之2 、同法第159 條之3 得為證據之例
    外情形，依上揭刑事訴訟法第159 條第1 項之規定，證人黃
    碧菁前揭警詢陳述內容對被告自無證據能力。
三、本案以下所引用之其餘傳聞證據，檢察官、被告及其選任辯
    護人迄言詞辯論終結均未就證據能力部分聲明異議，本院審
    酌該等言詞或書面陳述作成之情況，並無非出於任意性或不
    正取供，或違法或不當情事，且客觀上亦無不可信之情況，
    堪認為適當，均有證據能力。
貳、實體方面：
一、訊據被告秦仲甫固坦承於上揭時地騎乘車牌號碼300-EDS 號
    普通重型機車撞擊四維四路、中山二路路口處之快慢車道分
    隔島前緣後，該機車復再度撞及由被害人黃碧菁所騎乘車牌
    號碼XTZ-371 號普通重型機車，導致被害人黃碧菁人車倒地
    受有傷害等事實，惟矢口否認涉有過失傷害犯行，辯稱：伊
    於案發時雖先撞擊該路口處快慢車道分隔島，然此實肇因於
    該路口進入四維四路時路寬減縮，造成分隔島突出，伊因無
    法閃避始撞擊該分隔島，伊並無超速或疏未注意車前狀況之
    過失，上開車禍實係肇因於被害人自身疏未保持安全距離及
    車前狀況，與伊完全無涉云云，經查：
(一)、被告於99年8 月16日上午9 時35分許，騎乘車牌號碼300-ED
    S 號普通重型機車，沿高雄市苓雅區○○○路慢車道由東往
    西方向行駛，於穿越四維三路、中山二路路口後，直接撞擊
    四維四路東向西車道處所設置之快慢車道分隔島，該部機車
    因撞擊分隔島後所產生之慣性力道，而繼續撞及被害人黃碧
    菁所騎乘車牌號碼XTZ-371 號普通重型機車，造成黃碧菁人
    車倒地而受有骨盆骨折之傷害等情，業據被告供承在案，且
    有證人即被害人黃碧菁於本院審理時證述可佐（見本院卷第
    38至42頁），復有卷附道路交通事故現場圖1 紙、道路交通
    事故調查報告表1 份、談話紀錄表2 份、現場照片16張及阮
    綜合醫療社團法人阮綜合醫院所出具被害人傷勢診斷證明書
    1 紙等件可稽（見偵一卷第2 頁、第10至14頁背面、第18至
    25頁），是此部分事實，自堪認定。
(二)、次按「行車速度，依速限標誌或標線之規定，無速限標誌或
    標線者，應依下列規定：一、行車時速不得超過50公里。但
    在未劃設車道線、行車分向線或分向限制線之道路，或設有
    快慢車道分隔線之慢車道，時速不得超過40公里。」，為道
    路交通安全規則第93條第1 項第1 款所明定。本件事故發生
    地點係位於劃設有快慢車道分隔線、分隔島之四維四路慢車
    道上一節，除為被告所供承外，復有前揭道路交通事故現場
    圖、道路交通事故調查報告表可佐，是依上開規定，被告行
    駛至該路段之行車速度，自不得超逾時速40公里。然被告於
    案發當日經到場處理員警詢問後，除向員警當場供承：「（
    問：駕車時行車速率多少？）50多公里/ 小時」等語外，經
    警依其供述內容如實記載於交通事故談話紀錄表，復交由被
    告確認紀錄內容無誤後簽名一節，有卷附交通事故談話紀錄
    表1 紙在卷可稽（見偵一卷第13頁背面），故其於嗣後偵查
    、審理時辯稱：並無超速行為云云，是否可採，已非無疑；
    況且，被告於偵審時雖辯稱：當時接受警詢時，是隨口跟警
    方講時速50多公里，實際上我未看到車輛的時速表，不知當
    時有無超速云云（見偵一卷第31頁，本院審交易卷第17頁，
    本院卷第48頁），惟依被告於審理時供述：我平常沒有騎快
    車或超速的習慣，也不會注意儀表板，但時速大概均維持在
    30 至40 公里左右等內容（見本院卷第47頁），可知，即令
    被告平日騎乘機車時並無特別注意儀表板顯示時速之習慣，
    然其對於實際行車概略速度仍知之甚詳，非毫無所悉。準此
    ，設若被告於案發時係依其平時行車習慣即時速30至40公里
    左右甚或低於此速度騎乘機車，並無超速之情形發生，且案
    發當時亦未特別注意儀表板所標示之行車速度，則其於接受
    警方詢問時，自可如實答稱，豈有違背自身平時騎乘機車習
    慣而自行虛構行車速度已達時速50多公里之理；甚者，四維
    四路之快慢車道分隔島係水泥砌造，質地應屬堅硬，惟遭被
    告機車撞擊後，該處則出現明顯凹陷刮割痕跡一節，有前揭
    現場照片存卷可參（見偵一卷第20頁），再佐以被告於100
    年8 月17日所出具答辯狀記載內容：伊於機車撞上安全島後
    ，自身也隨即飛上分隔島而受有傷害等語（見本院審交易卷
    第19頁），參諸此等撞擊安全島後情狀，應可推見被告騎乘
    機車撞擊分隔島時之速度應屬非低，否則當不致於產生強力
    撞擊力道而造成被告遭拋離車身跌落分隔島、分隔島受撞擊
    後產生前述毀損情形發生。是綜上各情，應認被告於警詢所
    供承其於案發當時行車速度已達時速50餘公里一節，較為可
    採，從而，被告於案發時確有超速違規行為之事實，自可認
    定。
(三)、至被告雖辯稱：肇事路口進入四維四路東向西車道處有路寬
    減縮情形，造成分隔島突出，伊因無法閃避始撞擊該分隔島
    ，並無疏未注意車前狀況之情云云，惟依卷附被告所拍攝事
    發路口各角度照片所示，固可認定由四維三路東向西慢車道
    穿越中山二路路口進入四維四路慢車道時，因路寬減縮導致
    四維四路慢車道暨劃分快慢車道之分隔島均有往左方（即南
    方）偏移設置之情形發生（見偵二卷第9 至16頁、第18至19
    頁），惟由四維三路由東向西迄至穿越中山二路路口進入四
    維四路均為筆直道路，且在四維三路路口處即可直接視及設
    置於四維四路路口處之快慢車道分隔島，並未存有任何視線
    上障礙一節，此情除有道路交通事故現場圖可佐外，亦可由
    上揭被告所拍攝之現場照片得見。是以，被告既係沿上開路
    段直行，理應早於進入該路口前即可預見上揭路寬減縮、分
    隔島左移之情形，並採取必要之閃避措施，況且，本件車道
    寬度既係向左方減縮，則由被告沿四維三路慢車道直行進入
    四維四路慢車道之行進路徑觀之，即令被告有因車道突然減
    縮不及閃避情形發生，理應直接撞擊上揭現場照片所示位於
    四維四路慢車道右側之人行道立柱，而非撞擊至位於四維四
    路慢車道左側之快慢車道分隔島。因之，被告辯稱機車自撞
    快慢車道分隔島係肇因於車道寬度減縮所致云云，顯屬卸責
    之詞，並非可採，本件被告騎乘機車時確有疏未注意車前狀
    況之事實，至臻明確。
(四)、又依證人黃碧菁於本院審理時證述：案發時我沿四維四路由
    東向西方向直行，車速約時速20至30公里，經過中山二路路
    口時，我沒有直接見到被告機車撞到安全島的情形，但有聽
    到被告機車撞擊安全島的聲音，當時我的餘光有見到被告機
    車在安全島附近，差不多在我左邊平行位置，接著我機車左
    後方即遭撞擊等語（見本院卷第38頁、第40至42頁），佐以
    案發後被害人機車左側腳踏板處有因撞擊產生之明顯脫落損
    壞情形，有被害人機車受損照片存卷可參（見偵一卷第23
    頁），應可推見本件車禍發生過程應係被告機車自撞安全島
    後，該機車再向右前方撞擊被害人機車左側車身。因之，被
    害人既係於直行狀態下突遭被告機車自左側撞擊，實難以想
    像被害人是否疏未注意車前狀況與本件車禍發生間有何關連
    性存在；再者，本件事故發生後，經到場處理員警實地測量
    後，四維四路東向西慢車道總寬度為4.2 公尺，被告機車撞
    擊分隔島、被害人機車後之倒地位置，其前、後輪位置距離
    該分隔島邊緣分別為1.9 公尺、3 公尺，此有前揭道路交通
    事故現場圖可參，換言之，被告機車於撞擊安全島後因慣性
    力道所產生向右側慢車道推進之距離至少已逾3 公尺，即令
    被害人騎乘機車保持相當安全距離之間隔，客觀上仍無從閃
    避被告機車撞擊，故被告辯稱：本件系爭事故係肇因於被害
    人騎乘機車疏未注意車前狀況及未保持安全間距所致云云，
    均屬無稽，洵非可採。
(五)、綜上所述，本件被告騎乘機車既有超速、疏未注意車前狀況
    等違規行為存在，致不及閃避而撞擊快慢車道分隔島，並再
    度撞及被害人騎乘之機車，造成被害人人車倒地並受有傷害
    ，其有過失甚明，且被告之過失行為與被害人所受前揭傷勢
    間，客觀上亦足認有相當因果關係存在。職是，本件事證明
    確，被告犯行堪以認定，應依法論科。
二、論罪科刑：
(一)、核被告所為，係犯刑法第284 條第1 項過失傷害罪。又被告
    於肇事後在現場等待，於有權偵查犯罪之警察機關，僅知悉
    犯罪事實，但不知悉犯罪人姓名前，主動向到場處理本件道
    路交通事故之警員劉昌明坦承肇事且自願接受裁判一節，有
    高雄市政府警察局交通事故肇事人自首情形紀錄表1 紙在卷
    可稽（見偵一卷第16頁），堪認合乎自首之要件，且無不應
    據以減輕其刑之事由存在，爰依刑法第62條前段規定，減輕
    其刑。爰審酌被告騎乘機車未遵守交通規則，其過失駕駛行
    為本件車禍之唯一肇因，並因此造成被害人黃碧菁受有骨盆
    骨折之傷害，同時受有精神上之痛苦，行為實有不該，惟念
    及其無任何前科紀錄，有臺灣高等法院被告前案紀錄表可參
    （見本院卷第5 頁），素行尚可，暨兼衡被害人所受上開傷
    勢輕重及被告犯後態度、智識程度、生活狀況等一切情狀，
    量處主文所示之刑，併諭知如主文所示易科罰金之折算標準
    ，以示懲儆。
(二)、末查，被告在此之前，未曾因故意犯罪受有期徒刑以上刑之
    宣告，有臺灣高等法院被告前案紀錄表1 份在卷可按，素行
    尚佳，其因一時失慮而觸犯刑章，犯罪情節亦屬輕微，於本
    院審理時即當庭多次向告訴人表示願以新臺幣（下同）10萬
    元進行和解，堪認被告已有反省悔悟之心，然因告訴人堅決
    索賠300 萬元，且於本院審理時，除數度表示不願與被告進
    行任何形式之和解外，復將索賠金額擴張至700 萬元，致雙
    方未達成和解，有被害人所提刑事附帶民事起訴狀、本院10
    0 年10月17日刑事附帶民事審理期日筆錄及100 年10月31日
    刑事審判筆錄可參，再念被告現為大學一年級在學學生，尚
    有學校課業仍待學習，諒其經此偵、審程序及科刑判決後，
    應知所警惕，信無再犯之虞，本院綜合前述情形，認前開之
    刑以暫不執行為適當，爰依刑法第74條第1 項第1 款規定宣
    告緩刑2 年，以啟自新，並依刑法第74條第2 項第5 款之規
    定，命被告應向檢察官指定之公益團體、地方自治團體或社
    區提供60小時之義務勞務，另併依同法第93條第1 項第2 款
    之規定，諭知於緩刑期間付保護管束。
據上論斷，應依刑事訴訟法第299 條第1 項前段，刑法第284 條
第1 項前段、第62條前段，第41條第1 項前段、第74條第1 項第
1 款、第2 項第5 款、第93條第1 項第2 款，刑法施行法第1 條
之1 ，判決如主文。
本案經檢察官郭來裕到庭執行職務。
中    華    民    國     100   年    11    月    10   日
                  刑事第十九庭        法  官  鄭子文
以上正本證明與原本無異。
如不服本判決應於收受判決後10日內向本院提出上訴書狀，並應
敘述具體理由。其未敘述上訴理由者，應於上訴期間屆滿後20日
內向本院補提理由書(均須按他造當事人之人數附繕本)「切勿逕
送上級法院」。
中    華    民    國     100   年    11    月    10   日
                                      書記官  王立山
附錄本案論罪科刑法條：
中華民國刑法第284條第1項
（過失傷害罪）
因過失傷害人者，處6 月以下有期徒刑、拘役或5 百元以下罰金
，致重傷者，處1 年以下有期徒刑、拘役或5 百元以下罰金。